臺灣花蓮地方法院民事判決　九十年度勞訴字第七號
　　原　　　告　　癸○○
　　　　　　　　　壬○○
　　被　　　告　　協和鋸木廠股份有限公司
　　兼法定代理人　己○○
　　被　　　告　　甲○○
　　　　　　　　　乙○○
　　　　　　　　　辛○○
　　　　　　　　　戊○○
　　　　　　　　　丁○○
　　　　　　　　　庚○○
　　　　　　　　　丙○○
右當事人間請求給付退休金事件，本院判決如左：
    主      文
被告協和鋸木廠股份有限公司應給付原告癸○○新台幣壹佰玖拾參萬元，及自民國九
十年九月二十九日起至清償日止，按年息百分之五計算之利息。
被告協和鋸木廠股份有限公司應給付原告壬○○新台幣壹佰參拾貳萬參仟陸佰伍拾伍
元，及自民國九十年九月二十九日起至清償日止，按年息百分之五計算之利息。
原告其餘之訴駁回。
訴訟費用由被告協和鋸木廠股份有限公司負擔十分之七，原告癸○○負擔十分之二，
餘由原告壬○○負擔。
本判決第一、二項於原告以新台幣壹佰萬元供擔保後，得假執行；但被告協和鋸木廠
股份有限公司得提供新台幣參佰貳拾伍萬參仟陸佰伍拾伍元為原告供擔保後，免假執
行。
原告其餘假執行之聲請駁回。
    事      實
一、原告方面：
  （一）聲明：
      (一)被告應連帶給付原告癸○○新台幣（下同）二百八十萬七千三百五十元，及
        自民國（下同）八十九年五月十五日起至清償日止，按年息百分之五計算之
        利息。
      (二)被告協和鋸木廠股份有限公司應給付原告癸○○八萬五千元，及自八十九年
        五月十五日起至清償日止，按年息百分之五計算之利息。
      (三)被告應連帶給付原告壬○○一百六十一萬二千三百五十元，及自八十九年五
        月十五日起至清償日止，按年息百分之五計算之利息。
      (四)被告協和鋸木廠股份有限公司應給付原告壬○○八萬五千元，及自八十九年
        五月十五日起至清償日止，按年息百分之五計算之利息。
      (五)願以供擔保為條件請為假執行宣告。
  （二）陳述：
      甲、癸○○部分：
      (一)原告癸○○前於五十七年六月三日起即受僱於被告協和鋸木廠股份有限公司
        （下稱協和公司）擔任技術工，迄八十九年五月十五日遭資遣止，從無中斷
        工作達三十一年十一個月又十二日。詎被告協和公司竟拒付退休金，按該受
        僱期間自五十七年六月三日至七十三年七月三十一日共計十六年又二月部分
        ，參諸最高法院八六年台上字第三一八六號、八七年台上字第七二四號判例
        意旨，應依台灣省工廠工人退休規則第九、十條之規定，以每日工資一千元
        乘以三十日作為平均工資計算，共三十點五個基數，計九十一萬五千元。自
        七十三年八月一日起至八十九年五月十五日止，工作年資十五年又十月，依
        勞動基準法第五十五條之規定，依退休時一個月平均工資三萬元計算三十一
        個基數，計九十三萬元，故其應給付之退休金應為一百八十四萬五千元。另
        原告癸○○嗣後發現，被告協和公司遲至七十六年十二月二十一日始為之辦
        理勞工保險，且投保薪資係以多報少，致原告癸○○向勞保局請領老年給付
        時，損失中間差額。依照勞工保險條例第五十九條之規定，投保年資已達三
        十一年十一個月，本可領最高四十五個月平均月投保薪資，按原告癸○○之
        月投保薪資二萬七千六百元計，本可領取之老年給付一百二十四萬二千元，
        扣除已領取之二十七萬九千六百五十元，尚差九十六萬二千三百五十元，應
        由原告協和公司負擔。此外，尚有特別休假部分之薪資，原告癸○○於勞動
        基準法實施後之工作年資為十五年九月，依勞動基準法第三十八條之規定，
        可計得有八十五日休假日，原告癸○○並未休假，以每日一千元計，可得八
        萬五千元。
      (二)被告己○○、甲○○、乙○○、辛○○、戊○○、丁○○、庚○○及丙○○
        下稱被告己○○等八人）均係被告協和公司之原負責人邱垂川（已於八十三
        年二月二十日死亡）之法定繼承人。邱垂川本應為原告癸○○辦理加入勞保
        而怠於辦理，應屬違反保護他人之法律─勞工保險條例第十二條，已屬民法
        第一百八十四條第二項之侵權行為，又依照民法第二十八條之規定，邱垂川
        亦應與被告協和公司負連帶賠償責任，被告己○○等八人既係邱垂川之繼承
        人，自應繼承前開侵權行為損害賠償之債務。
      (三)按雇主時勞工退休時應發給退休金，於勞動基準法實施後雇主應按月提撥勞
        工退休準備金，此均為勞動基準法第五十五條、第五十六條所明定，邱垂川
        未按月提撥該退休準備金，導致原告癸○○無退休金可領，亦屬侵權行為，
        亦應按民法第二十八條負連帶責任，故被告己○○等八人基於繼承之關係，
        亦應同負連帶賠償責任。
      乙、壬○○部分：
      (一)原告壬○○前於六十七年八月十日起即受僱於被告協和公司擔任技術工，迄
        八十九年五月十五日遭資遣止，從無中斷工作達二十一年九個月。詎被告協
        和公司竟拒付退休金，按該受僱期間自六十七年八月十日至七十三年七月三
        十一日共計五年又十一月部分，參諸最高法院八六年台上字第三一八六號、
        八七年台上字第七二四號判例意旨，應依台灣省工廠工人退休規則第九、十
        條之規定，以每日工資八百六十元乘以三十日作為平均工資二萬五千八百計
        算，共十二個基數，計三十萬九千六百元。自七十三年八月一日起至八十九
        年五月十五日止，工作年資十五年又十月，依勞動基準法第五十五條之規定
        ，依退休時一個月平均工資二萬五千八百元計算三十一個基數，計七十九萬
        九千八百元，故其應給付之退休金應為一百一十萬九千四百元。另原告壬○○嗣後發現，被告協和公司遲至七十三年三月十九日始為之辦理勞工保險，
        且投保薪資係以多報少，致原告壬○○向勞保局請領老年給付時，損失中間
        差額。依照勞工保險條例第五十九條之規定，投保年資已達二十一年九個月
        ，本可領最高二十九個月平均月投保薪資，按原告壬○○之月投保薪資二萬
        五千八百元計，本可領取之老年給付七十四萬八千二百元，扣除已領取之二
        十四萬五千二百五十元，尚差五十萬二千九百五十元，應由原告協和公司負
        擔。此外，尚有特別休假部分之薪資，原告壬○○於勞動基準法實施後之工
        作年資為十五年九月，依勞動基準法第三十八條之規定，可計得有八十五日
        休假日，原告壬○○並未休假，以每日一千元計，可得八萬五千元。
      (二)被告己○○等八人依照同前癸○○部分之(二)(三)理由，就老年給付及退休金部
        分，應對原告壬○○同負連帶賠償責任。
      丙、對被告抗辯所為陳述：被告協和公司組織龐大，其辯稱受僱員工僅原告
          二人顯與事理相悖，而員工相關資料均在被告保管中，其既為該項抗辯，
          自應負舉證之責任。況且，依勞工保險條例第七條之規定，縱使後來僱用
          之勞工人數降至四人以下，仍應繼續參加勞保。原告二人之工時並無相
          當程度之縮短，僅係以日記薪，並無未達基本工資之情形，而勞保局亦已
          發函表示其已查明被告協和公司確有將投保薪資以多報少之情形，並處以
          罰鍰，被告辯稱可依職訓受訓及童工之投保薪資計之，顯屬事實不符。
          參諸行政法院七十九年判字第一六四號判決意旨，不論計件或計日工人，
          均享有勞基法特別休假之權利，故被告辯稱按日計薪無特別休假云云，並
          不足採。
  （三）證據：提出證明書影本、勞保局八九保承字第一○一五四六二號函影本、勞
        保給付核定通知書影本、員工資料表一件、信封袋影本一件為證。
二、被告方面：
  （一）聲明：駁回原告之訴；如受不利之判決願供擔保請准為免假執行之宣告。
  （二）陳述：
      (一)原告二人固曾受僱於被告協和公司，但依修正前之勞工保險條例第八條之規
        定，僅限工廠員工人數在十人以上者始應強制投保，縱依現行該條例第六條
        之規定，強制投保仍以工廠員工在五人以上始適用，然被告協和公司從未擁
        有五名或十名員以上之情形，故被告協和公司自無強制之義務為原告投勞保
        ，實無侵權行為責任之問題。被告協和公司雖無必要為其投保，但為其福利
        ，仍自費為原告二人負擔其自負額部分，縱令被告協和公司有為原告投保之
        義務，但原告未曾繳納勞保費，亦應依民法第二百十七條與有過失之規定負
        擔責任。況且，十餘年以來，被告協和公司均屬虧損狀態，係為顧念原告之
        家庭生活維繫始勉強僱用，原告二人於工廠期間幾無事務處理，其據以作為
        老年給付之憑據，應屬非是。故被告均無需為原告之勞保負責。
      (二)原告二人係按日計酬，並非按月計酬，依照原告於九十一年五月二十一日所
        提出之信封袋即知，原告二人於受僱期間每月之工作日數並不相同，亦有未
        達基本工資之情形，縱認被告協和公司有投保之義務，其薪資亦有相當程度
        之縮短，尚未達基本工資，最多亦僅能依職訓受訓者及童工之投保薪資等級
        為其投保。且依上揭原告所提信封袋所記，原告壬○○每日薪資僅八百餘元
        ，非如其所稱一千元，至多僅為近年之計酬標準，不足以表示以前大部分時
        期之標準，是原告所憑以計算之金額並非正確。又原告之工資係按日計酬，
        以該信封袋上之記載觀之，原告癸○○五月僅工作七天，原告壬○○僅工作
        十五天，大部分時間均在休息，自不得領取不休假獎金。被告就此並無負連
        帶責任之問題。
      (三)勞動基準法並未針對七十三年該法實施以前規定，僱主應核發退休金，而台
        灣省工廠工人退休規則又非法律，被告協和公司既非公立工廠，即無該退休
        規則之適用。原告所請求之退休金部分係其與被告協和公司間之關係，與被
        告己○○等八人無涉，縱令被告協和公司有提撥勞工退休準備金之義務，亦
        非屬給付退休金之義務，於支付退休金前仍保有所有權，僅處分權受限制而
        已，並不足以構成侵權行為，更況，原告二人係以日計酬，其所作為退休金
        計算之基礎係以「月平均工資三萬元」，顯有錯誤。蓋原告如依該退休規則
        請領退休金，自應以七十三年勞基法實施以前之薪資來核算，而非以其辦理
        退休前之薪資計之；其次，依原告所提之上開信封，係以日計薪，應無勞基
        法之適用，縱認仍應適用，應分別就勞基法實施前以原告退休前個別以「日
        」計算其平均工資，而非以每日乘以三十日換算為平均工資，而原告就其所
        主張之到職日期，被告不予承認，原告應負舉證責任。故其請求被告就此部
        分負責，洵屬無據。
      (四)退休金部分僅屬原告與被告協和公司間之契約關係，與被告己○○等八人無
        涉。
  （三）證據：提出協和公司章程影本、工資請領清冊影本為證，並請求向勞保局調
        閱被告協和公司之原投保資料。
    理      由
一、本件依民事訴訟法第二百六十八條之一規定，進行爭點簡化協議後，兩造之爭點
    為：(一)原告開始受僱的時間、(二)退休金平均工資之計算、(三)被告協和公司有無為
    原告辦理勞保之義務、(四)有無延遲為原告辦理勞工保險及以多報少申辦勞保、(五)
    特別休假工資之計算、(六)被告己○○等八人是否該負連帶賠償責任，本院爰分就
    上開爭點逐一審視。
二、經查：
  (一)原告開始受僱的時間：原告癸○○主張其於五十七年六月三日起即受僱於被告協
    和公司，原告壬○○主張其於六十七年八月十日起受僱等情，被告均予否認。按
    「雇主應置備勞工名卡，登記勞工姓名、性別、出生年月日、本籍、教育程度、
    身分證統一號碼、到職年月日、工資、勞工保險投保日期、獎懲、傷病及其他必
    要事項。」「前項勞工名卡，應保管至勞工離職後五年。」勞動基準法第七條第
    一、二項定有明文。故依照民事訴訟法第二百七十七條但書關於舉證責任分配之
    規定，就勞工受僱之起始日應由雇主負擔，本院審諸本件被告未能提供該勞工名
    卡或其他可資證明原告二人任職起始日之資料，復參酌被告於訴訟之大部分階段
    針對此點未予爭執，屆本件訴訟末了階段始為本項抗辯等情，依照民事訴訟法第
    三百四十五條第一項之規定，因而認定原告此部分主張為真正。
  (二)退休金平均工資之計算：按「勞工工作年資自受僱之日起算，適用本法前之工作
    年資，其資遣費及退休金給與標準，依其當時應適用之法令規定計算；當時無法
    令可資適用者‧依各該事業單位自訂之規定或勞雇雙方之協商計算之。適用本法
    後之工作年資，其資遣費及退休金給與標準，依第十七條及第五十五條規定計算
    。」勞動基準法第八十四條之二定有明文。是本件關於原告在勞動基準法實施前
    之退休金憑以計算之平均工資，揆諸上開規定，即應依其當時應適用之法令規定
    計算。查諸由被告所提出之協和公司章程，其第二條已載明：「本公司所營事業
    如左：一伐木標購林班自行砍伐業務。二各種木製材加工買賣。三造林業務山產
    物採購買賣業務。四前各項有關附帶業務之經營及投資並進出口業務。」被告協
    和公司之營業項目既有木製材加工，必屬使用發動機器之工廠，此已符合工廠法
    第一條關於「工廠」之定義，而工廠工人退休規則所指之工廠工人則係依據工廠
    法及其施行細則第二條：「本法第一條所稱發動機器，係指凡能藉能量變化從事
    工作或轉換工作形態之機械構造。所稱工廠，係指凡僱用工人從事製造、加工、
    修理、解體等作業場所或事業場所」而來，此業為該退休規則第三條所明定，基
    此，系爭發生於勞基法實施前之相關勞動權義自有該退休規則之適用，被告辯稱
    本件無該規則之適用云云，即無可採。依照台灣省工廠工人退休規則第十條：「
    退休金基數之計算方式如左：一按月支薪者，以核准退休前三個月平均工資所得
    為準。二按日或按件支薪者，以核准退休前三個月工資總數除以工作日數之平均
    乘三十為準。但按件支薪者，每一基數之數額不得超過按日支薪者每一基數之數
    額。」而該所謂「退休前三個月」自係以實際退休之情事發生為前提，本件原告
    二人於勞基法施行伊始，並未退休，即無以其當時工資計算之問題，被告辯以應
    以當時之工資計算平均工資云云，尚無可取。以原告於九十一年五月二十一日當
    庭所提出為被告所不爭執之信封上記載觀之，無論原告二人係依據上開工廠工人
    退休規則第十條第一款或第二款或勞動基準法第二條第四款之規定，以三萬元為
    平均工資，並無逾越法令限制之處。故此部分原告之主張為有理由，被告之抗辯
    不能成立。
  (三)被告協和公司有無為原告辦理勞保之義務：按於六十八年二月十九日修正前之勞
    工保險條例第八條之規定，可知經營工廠之雇主所僱員工人數在十人以上者始負
    有為員工投保之義務，其後修正之第八條及依現行該條例第六條則規定，工廠員
    工在五人以上雇主始有為員工投保之義務，未符合該條件之勞工應經由職業工會
    等團體為投保單位加入勞保，亦即，未符合該條件之工廠雇主並無法定義務為其
    工廠員工投保。原告主張被告協和公司所僱員工均在該十人或五人之標準以上，
    既為被告所否認，原告就此有利於其自己之事實自應負舉證責任。另衡諸原告癸○○受僱伊始之五十七年間或原告壬○○受僱伊始之六十七年間，算至現今，均
    早已超過勞動基準法第七條所規定保管勞工名卡之五年時限甚久，如仍責令被告
    就此須負舉證責任，即難認適當，故原告辯稱此部分應由被告舉證云云，即難採
    取，今原告既不能就此為適切之證明，僅以被告協和公司組織龐大，員工未達十
    人顯與常情不符等語空為抗辯，就其所為之主張，本院即認為不能成立。惟依原
    告所主張之被告協和公司至七十六年十二月二十一日始為原告癸○○，及至七十
    三年三月十九日始為原告壬○○辦理勞工保險等情，被告並不爭執，堪認為真正
    。如此，依照當時及現行之勞工保險條例第七條規定，投保單位僱用勞工減至四
    人以下時，仍應繼續參加勞工保險，其立法理由即在於為保障勞工而擴大勞工保
    險之適用。被告協和公司既於七十三年及七十六年間先後為原告壬○○及癸○○
    加入勞工保險，揆諸上開勞工保險條例第七條之規定，應認其自為原告加保之時
    起，已發生基於該條例所定據實申報投保薪資之法定義務。至於法定應由投保單
    位及被保險人分擔繳納保險費之金額，實際上係由勞資雙方照規定分擔，或協議
    由雇主分擔大部分或全部之金額，並不在法律限制之範圍內，實無任由雇主以此
    主張勞保給付因以多報少發生損害時，勞工應依與有過失之對己責任吸收損失之
    餘地，故被告持此為辯，即無理由。從而，被告協和公司應自七十六年十二月二
    十一日起始有為原告癸○○，及自七十三年三月十九日起始有為原告壬○○，辦
    理勞工保險之義務。
  (四)有無延遲為原告辦理勞工保險及以多報少申辦勞保：承前所述，被告協和公司分
    別自七十六年十二月二十一日起始有為原告癸○○，及自七十三年三月十九日起
    始有為原告壬○○，辦理勞工保險之義務，故尚難認被告協和公司有延遲辦理之
    情形，原告此部分主張並非實在。至於被告協和公司以多報少之情節，業據原告
    提出為被告所不爭執其真實性之勞保局八九保承字第一○一五四六二號函影本為
    證，該局於函中陳明被告協和公司確將原告二人之投保薪資以多報少，並決定處
    以罰鍰，堪以認定為真實，被告辯稱無以多報少情事，應無可採。原告壬○○部
    分業經勞保局於該函中陳明其派員訪查之結果，其退職前三年之平均月投保薪資
    應為二萬四千九百六十七元，應可申領十五個月之老年給付三十七萬四千五百零
    五元，但因以多報少，致少領十二萬九千二百五十五元。原告主張其所獲老年給
    付達五十萬二千九百五十元，顯與上開函文內容不符，又未能證明其所憑以計算
    之月投保薪資二萬五千八百元及二十九個月投保薪資為正確，自不足採。至於原
    告癸○○之部分，其投保年資僅可自七十六年十二月二十一日起算，計至其於八
    十九年五月十五日退職止，僅十二年又五月，依照勞工保險條例第五十八條之規
    定：需符合下列條件之一者，始得請領老年給付：「一　參加保險之年資合計滿
    一年，年滿六十歲或女性被保險人年滿五十五歲退職者。二　參加保險之年資合
    計滿十五年，年滿五十五歲退職者。三　在同一投保單位參加保險之年資合計滿
    二十五年退職者。四　參加保險之年資合計滿二十五年，年滿五十歲退職者。五
    　擔任經中央主管機關核定具有危險、堅強體力等特殊性質之工作合計滿五年，
    年滿五十五歲退職者。」但原告癸○○就上列情形無一符合，尚無請領該給付之
    資格。故縱使被告協和公司就原告癸○○之月投保薪資有以多報少之情形，惟仍
    尚未影響其老年給付之利益。
  (五)特別休假工資之計算：按勞動基準法第三十八條之規定：「勞工在同一雇主或事
    業單位，繼續工作滿一定期間者，每年應依左列規定給予特別休假：
            一　一年以上三年未滿者七日。
            二　三年以上五年未滿者十日。
            三　五年以上十年未滿者十四日。
            四　十年以上者，每一年加給一日，加至三十日為止」。
    原告主張癸○○及壬○○自勞基法實施日之七十三年七月三十日以後，迄八十九
    年五月十五日止之工作年資，均為十五年又九月，以上開規定結算退休前最近五
    年之可休假日數為八十五日，參照前開(二)關於平均工資之計算標準─一日一千元
    計，共計八萬五千元，核屬無誤。被告雖以原告大部分時間均在休息云云置辯，
    惟被告協和公司就原告之出勤請休假之資料，依照勞動基準法第七條之規定，自
    有保存之義務，其既未能提出，本院乃依照民事訴訟法第三百四十五條第一項之
    規定，認定原告此部分主張為真正。
  (六)被告己○○等八人是否該負連帶賠償責任：茲分三部分論之：被告協和公司對
    原告壬○○之投保薪資以多報少，導致發生老年給付短少之結果，其違反勞工保
    險條例關於保障勞工老年生活之規定，自屬民法第一百八十四條第二項所定「違
    反保護他人之法律」之範疇，應負損害賠償之責任。惟憑以決算原告壬○○月平
    均投保薪資之退職前三年，即八十六年五月迄八十九年五月之期間，協和公司之
    原負責人邱垂川早已過世（於八十三年二月二十日死亡）而未負責其間之勞保申
    報業務，是邱垂川個人就該老年給付短少之結果，其間尚無因果關係存在，邱垂
    川既無責任，則為其法定繼承人之被告己○○等八人即無繼受賠償債務之問題。
    原告癸○○並無老年給付短少之損害，有如前述，亦無被告己○○等八人繼受
    邱垂川侵權行為債務之問題。末就退休金部分，依照勞動基準法第五十六條第
    一項：「雇主應按月提撥勞工退休準備金，專戶存儲，並不得作為讓與、扣押、
    抵銷或擔保之標的；其提撥之比率、程序及管理等事項之辦法，由中央主管機關
    擬訂，報請行政院核定之」之規定，雇主固負有提撥退休準備金之義務，惟該義
    務係屬公法上受行政機關監督之性質，雇主如依規定提撥固有助於增加將來退休
    金給付之實現可能性，但並不必然保證退休勞工可獲得退休金之給付或完全之給
    付，而雇主縱未依該規定提存亦非必然導致將來雇主不履行退休金給付之結果發
    生。故該條規定尚難認為屬於民法第一百八十四條第二項所謂之「保護他人之法
    律」，亦即被告協和公司及邱垂川縱未依該規定提撥準備金，原告亦無依侵權行
    為請求損害賠償之餘地，依此，邱垂川之繼承人被告己○○等八人亦無承受債務
    之問題。
三、綜上，可得出結論分成原告可得請求之部分（甲）及不獲准許之部分（乙）：
  甲、原告二人可向被告協和公司請求之各項金額如左：
    (一)原告癸○○之退休金：自五十七年六月三日至七十三年七月三十一日共計十六
      年又二月部分，依台灣省工廠工人退休規則第九、十條之規定，以每日工資一
      千元乘以三十日作為平均工資計算，共三十點五個基數，計九十一萬五千元。
      自七十三年八月一日起至八十九年五月十五日止，工作年資十五年又十月，依
      勞動基準法第五十五條之規定，依退休時一個月平均工資三萬元計算三十一個
      基數，計九十三萬元，故總計應為一百八十四萬五千元。
    (二)原告壬○○之退休金：按該受僱期間自六十七年八月十日至七十三年七月三十
      一日共計五年又十一月部分，應依台灣省工廠工人退休規則第九、十條之規定
      ，以每日工資八百六十元乘以三十日作為平均工資二萬五千八百計算，共十二
      個基數，計三十萬九千六百元。自七十三年八月一日起至八十九年五月十五日
      止，工作年資十五年又十月，依勞動基準法第五十五條之規定，依退休時一個
      月平均工資二萬五千八百元計算三十一個基數，計七十九萬九千八百元，故總
      計應為一百一十萬九千四百元。
    (三)原告壬○○之老年給付：尚可請求短少之老年給付十二萬九千二百五十五元，
      理由同前二(四)所述。
    (四)原告二人之特別休假工資：各得請求八萬五千元，理由同前二(五)所載。
  乙、原告癸○○之老年給付、原告壬○○之老年給付逾十二萬九千二百五十五元之
      部分、被告己○○等八人被請求之部分，均不獲准許。
四、從而，原告依據勞動基準法關於退休金請求權、特別休假工資請求權及侵權行為
    損害賠償請求權等法律關係，訴請判決如主文第一、二項之金額及均自九十年九
    月二十九日（即本件起訴狀繕本送達翌日）起至清償日止，按年息百分之五計算
    之法定遲延利息部分（原告請求起息之八十九年五月十五日，尚未經原告請求而
    發生債務遲延），為有理由，逾此部分之請求，尚屬無據，應予駁回。
五、原告勝訴部分陳明願供擔保，聲請宣告假執行，核無不合，爰酌定相當擔保金額
    予以准許，其敗訴部分已失所附麗，應與敗訴部分併予駁回；並准被告就其所受
    不利判決之部分，提供相當之擔保後，免為假執行之宣告。
六、據上論結，原告之訴為一部有理由，一部無理由，依民事訴訟法第七十九條但書
    、第三百九十條第二項、第三百九十二條，判決如主文。
中　　　華　　　民　　　國　　九十一　　年　　 十二　　 月　　　六　　　日
　　　　　　　　　　　　臺灣花蓮地方法院民事庭
~B法　　　官　郝燮戈
右正本證明與原本無異。
如對本判決不服，應於送達後廿日內，向本院提出上訴狀（應抄附繕本）。
~B法院書記官　高明正
中　　　華　　　民　　　國　　九十一　　年　　 十二　　 月　　　六　　　日
